【裁判字號】    98,監,173
【裁判日期】    981029
【裁判案由】    選定禁治產人監護人
【裁判全文】
臺灣臺北地方法院民事裁定               98年度監字第173號
聲  請  人  乙○○
相  對  人  甲○○○
上列當事人聲請選定監護人事件，本院裁定如下：
    主    文
選定乙○○為禁治產人甲○○○（女，民國三年九月二十日生，
身分證統一編號：Ｚ000000000號）之監護人。
聲請程序費用新臺幣壹仟元由聲請人負擔。
    理    由
一、按「禁治產人之監護人，依左列順序定之：一、配偶。二、
    父母。三、與禁治產人同居之祖父母。四、家長。五、後死
    之父或母以遺囑指定之人。不能依前項規定定其監護人時，
    由法院徵求親屬會議之意見選定之。」，民法第一千一百十
    一條定有明文。準此，禁治產人之監護人首應依該條第一項
    規定之順序定之，不能依第一項規定定其監護人時，得聲請
    法院選定之。
二、本件聲請意旨略以：相對人即禁治產人甲○○○業經本院於
    民國九十八年五月十四日以九十七年度禁字第三六一號民事
    裁定宣告為禁治產人，現經親屬會議決議選任乙○○為禁治
    產人之監護人，爰依法聲請選任聲請人為禁治產人甲○○○
    之監護人等語。
三、經查：(一)聲請人主張之事實，業據提出親屬會議紀錄、戶籍
    謄本、本院九十八年度司家聲第二十六號民事裁定及裁定確
    定證明書影本各一份為證，復經本院依職權調閱本院九十七
    年度禁字第三六一號、九十八年度司家聲第二十六號民事卷
    宗查核屬實；(二)本院函請臺北市政府社會局、臺北縣政府社
    會局進行訪視，訪視結果指出：聲請人表示申請為禁治產人
    甲○○○之監護人主要因禁治產人甲○○○於郵局尚有存款
    新臺幣（下同）四萬多元，為家屬整理東西時發現，經詢問
    得知此帳戶原為案女協助申請，惟因申請日期距今約二十年
    ，密碼早已忘記，案家屬曾測試密碼多次不成導致帳號被鎖
    ，經詢問郵局人員表示案子女們需成為禁治產人甲○○○之
    監護人才可查詢帳號密碼，故向法院聲請由聲請人擔任禁治
    產人甲○○○之監護人，案子女將使用此筆存款補貼禁治產
    人甲○○○申請外傭的照顧費用，減輕其等經濟壓力等語（
    參見九十八年十月十九日北市社老字第○九八四三一三二四
    ○○號函檢附之臺北市政府社會局成年監護權訪視評估報告
    書）；及聲請人居住北縣，已婚育有二子，已退休並擔任鄰
    長多年，平時樂於協助鄰里事務，居住處所為自有住宅、經
    濟無慮，而聘請外籍幫傭照顧禁治產人甲○○○之費用由其
    與案長子、案二子分擔。聲請人表示禁治產人甲○○○現已
    臥床無法自理生活，數年前即搬至與案長子同住，案長子年
    近七十歲，平時請外傭幫傭協助照料生活起居，禁治產人甲
    ○○○目前生活事務多由聲請人協助，在經過家庭會議之後
    ，禁治產人甲○○○子女皆有共識由聲請人擔任禁治產人甲
    ○○○之監護人。綜上所述，本案是否符合擔任禁治產人監
    護人要件，社工員僅就以上訪視所得提出評估建議供法院參
    考等語（參見九十八年十月十六日北社工字第○九八○八八
    一○六八號函檢附之臺北縣政府社會局雙和區社會福利服務
    中心個案處理報告）；(三)相對人並無首揭民法第一千一百十
    一條第一項之法定順序監護人，經本院九十八年度司家聲第
    二十六號裁定指定林秋男、蔡林彩雲、石林彩霞、林哲男、
    林華南為禁治產人甲○○○之親屬會議成員。本院依同條第
    二項規定，參酌臺北市政府社會局、臺北縣政府社會局訪視
    報告書內容及聲請人所提出親屬會議紀錄，認由聲請人乙○
    ○擔任禁治產人甲○○○之監護人為適當，故選定由乙○○
    擔任禁治產人甲○○○之監護人。
四、依非訟事件法第二十一條第一項前段、第二十三條，民事訴
    訟法第八十五條第一項前段，裁定如主文。
中    華    民    國    98    年    10    月    29    日
                          家事法庭法  官  文衍正
以上為正本係照原本作成
如對本裁定抗告須於裁定送達後10日內向本院提出抗告狀，並繳
納抗告費新臺幣1,000元。
中    華    民    國    98    年    10    月    29    日
                                  書記官  陳俐妙


司法院資訊處製作；財團法人民間司法改革基金會備份。
